【裁判字號】    98,交聲,3758
【裁判日期】    980930
【裁判案由】    違反道路交通管理處罰條例聲明異議
【裁判全文】
臺灣臺北地方法院交通事件裁定        98年度交聲字第3758號
原處分機關  臺北市交通事件裁決所
異  議  人
即受處分人  競形設計有限公司
代  表  人  甲○○
上列異議人即受處分人因違反道路交通管理處罰條例案件，對於
臺北市交通事件裁決所民國 98年9月16日所為之處分（原處分案
號：北市裁罰字第裁22-AZ0000000號），聲明異議，本院裁定如
下：
    主  文
異議駁回。
    理  由
一、異議意旨略以：異議人所有之車號 398-CMY普通重型機車，
    於民國 98年8月18日10時20分，由羅宇辰騎乘，行經臺北市
    ○○○路3段與基隆2段路口時，經執勤員警以「機車行駛禁
    行車道」逕行採證舉發，惟羅宇辰當時係因慢車道有計程車
    駛出切向快車道，羅宇辰自然反應閃躲，故而壓到「禁行機
    車」字樣，此乃基於生命安全考量，卻遭警方逕行舉發違規
    ，實有未妥，因認原處分不當，依法聲明異議云云。
二、按機器腳踏車，不在規定車道行駛者，處新臺幣（下同）60
    0元以上 1800元以下罰鍰；本條例（即道路交通管理處罰條
    例）之處罰，受舉發違反道路交通管理事件之受處罰人，認
    為受舉發之違規行為應歸責他人者，應於舉發違反道路交通
    管理事件通知單應到案日期前，檢附相關證據及應歸責人相
    關證明文件，向處罰機關告知應歸責人，處罰機關應即另行
    通知應歸責人到案依法處理，逾期未依規定辦理者，仍依本
    條例各該違反條款規定處罰。道路交通管理處罰條例第45條
    第 13款、第85條第1項分別定有明文。又違反道路交通管理
    事件統一裁罰基準表規定，機器腳踏車不在規定車道行駛，
    於期限內繳納罰鍰或到案聽候裁決者，統一裁罰基準為 600
    元，併此敘明。
三、經查：
  (一)異議人所有之車號398-CMY普通重型機車，於98年8月18日10
    時20分，由羅宇辰騎乘，行經臺北市○○○路○段與基隆2段
    路口時，經執勤員警以「機車行駛禁行車道」逕行採證舉發
    等情，為異議人所不爭執，且異議人亦未認為受舉發之違規
    行為應歸責他人，並於舉發違反道路交通管理事件通知單應
    到案日期前，檢附相關證據及應歸責人相關證明文件，向處
    罰機關告知應歸責人，而由處罰機關另行通知應歸責人到案
    依法處理，有臺北市政府警察局 98年8月21日北市警交大字
    第 AZ0000000號舉發違反道路交通管理事件通知單及異議人
    聲明異議狀各 1紙在卷可憑，是本件異議人違規事證明確，
    洵堪認定。
  (二)異議人雖辯稱：當時羅宇辰係慢車道有計程車駛出切向快車
    道，因自然反應閃躲，故而壓到「禁行機車」字樣，此乃基
    於生命安全考量等云云。惟按：人民違反法律上之義務而應
    受行政罰之行為，法律無特別規定時，雖不以出於故意為必
    要，仍須以過失為其責任條件。但應受行政罰之行為，僅須
    違反禁止規定或作為義務，而不以發生損害或危險為其要件
    者，推定為有過失，於行為人不能舉證證明自己無過失時，
    即應受處罰。司法院大法官釋字第 275號解釋在案。亦即違
    反行政法上義務之行為出於故意或過失者，即應處罰，而上
    開解釋「僅須違反禁止規定或作為義務，而不以發生損害或
    危險為其要件者，推定為有過失」之推定過失責任，係指依
    法有作為或不作為義務，一經違反即有構成行政罰要件，不
    以發生損害或危險之結果而言。次按，行政罰法第7條第1項
    固規定：「違反行政法上義務之行為非出於故意或過失者，
    不予處罰。」惟同法第 1條但書規定：「但其他法律有特別
    規定者，從其規定。」而道路交通管理處罰條例第 85條第4
    項規定：「依本條例規定逕行舉發或同時併處罰其他人之案
    件，推定受逕行舉發人或該其他人有過失」，亦將上開有關
    逕行舉發之法定效力予以明文化，依上開法條意旨，異議人
    既經逕行舉發違規，即推定為有過失，若異議人主張並無過
    失，應自負舉證責任，而屬行政罰法第 1條但書所稱之特別
    規定（臺灣高等法院97年度交抗字第1455號、98年度交抗字
    第 788號裁定參照）。查本件原處分所適用道路交通管理處
    罰條例第45條第13款，並未以出現影響往來交通之結果為處
    罰之要件，故只要異議人之機器腳踏車不在規定車道行駛，
    即已違反規定，縱異議人行駛禁行車道時缺乏故意違法意識
    亦未影響交通，既未舉證證明自己無過失，揆諸上開說明，
    顯無礙於異議人違規行為之成立。至異議人指稱羅宇辰當時
    係因慢車道有計程車駛出切向快車道，基於安全考量自然反
    應閃躲，因而壓到「禁行機車」字樣云云，所辯無非推諉卸
    責之詞，殊不足資為有利於異議人認定之論據。又上開違規
    事項雖係以機器腳踏車駕駛人為規範處罰之對象，然本件異
    議人對於上開普通重型機車為其公司所有乙節，未予爭執，
    且未依道路交通管理處罰條例第 85條第1項之規定，檢附相
    關證據及應歸責人相關證明文件，向處罰機關告知應歸責人
    即實際駕駛人，致處罰機關無從另行通知應歸責人到案依法
    處理，業如前述，則原裁決機關以車輛所有人即本件異議人
    承擔上揭處罰責任，應屬合法（臺灣高等法院98年度交抗字
    第1437號裁定參照）。是原裁決機關即臺北市交通事件裁決
    所於 98年9月16日據此引用道路交通管理處罰條例第45條第
    13款及違反道路交通管理事件統一裁罰基準表規定，裁處異
    議人罰鍰 600元，於法即無不當，本件異議人之異議為無理
    由，應予駁回。
四、據上論斷，應依道路交通案件處理辦法第19條，裁定如主文
    。
中    華    民    國    98    年    9     月    30    日
                  交通法庭    法  官  詹慶堂
以上正本證明與原本無異。
如不服本裁定，應於裁定送達後5日內向本院提出抗告狀。
                              書記官  蔡易霖
中    華    民    國    98    年    9     月    30    日


司法院資訊處製作；財團法人民間司法改革基金會備份。
